【裁判字號】    98,易緝,336
【裁判日期】    980818
【裁判案由】    侵占
【裁判全文】
臺灣臺中地方法院刑事判決             98年度易緝字第336號
公  訴  人  臺灣臺中地方法院檢察署檢察官
被      告  甲○○
                    國民
上列被告因侵占案件，經檢察官提起公訴（八十五年度偵字第八
六二三號），本院判決如下：
    主    文
本件免訴。
    理    由
一、公訴意旨略以：甲○○意圖為自己不法之所有，於民國（下
    同）八十四年十一月六日，向乙○○佯稱加入簽訂「天生贏
    家」計劃有厚利可圖，透過「天生贏家」計劃可成為「中友
    保險經紀人股份有限公司」（下稱中友公司）之中區總管理
    處，而參加中友公司之傳銷事業，其後加入中友公司成為下
    線之傳銷商，均成為乙○○之下線，乙○○得坐享優厚之獎
    金，使乙○○陷於錯誤，而與甲○○之陽曦企業顧問股份有
    限公司簽定該「天生贏家」委任合約書，委託甲○○成立中
    區總管理處，並交付權利金及規劃費計新臺幣（下同）五十
    萬元，及面額共一百萬元之支票二張。嗣乙○○因該中區管
    理處之裝潢等費用，欠客戶六十四萬四千元，即簽發附表所
    示之支票（其中編號三之支票，乙○○原誤為係SJQA000000
    0號支票，嗣又誤為係SJQA0000000號支票，且編號三之支票
    受款人處空白，乙○○誤為受款人載為晁鴻冷氣）交與甲○
    ○轉交與客戶，嗣發票日將屆之時，乙○○無法將票面金額
    存入付款人處，即另行開立三張同額，發票日八十五年三月
    十六日之支票請求延期給付，嗣又於八十五年二月十六日將
    現金六十四萬四千元交與甲○○公司之職員黃素霞存入戶頭
    以便客戶提領，詎甲○○竟意圖為自己不法之所有，將附表
    所示之支票侵占入己未交與乙○○之客戶，並偽歐韻家俱有
    限公司之印章蓋於附表編號一所示之支票背面完成背書，存
    入臺中市第八信用合作社忠明分社第0000000之1號黃秋香之
    帳戶內提示付款，案經乙○○訴請偵辦。因認被告涉犯刑法
    第三百三十九條第一項詐欺、第三百三十五條第一項侵占、
    第二百十六條、第二百十條行使偽造私文書等罪。
二、按案件時效已完成者，應諭知免訴之判決，刑事訴訟法第三
    百零二條第二款定有明文。次按刑事訴訟法第三百零二條至
    第三百零四條之判決，得不經言詞辯論為之，刑事訴訟法第
    三百零七條亦訂有明文。又刑法於九十四年一月七日修正、
    同年二月二日公布、九十五年七月一日施行（下稱新法；修
    正前刑法下稱舊法），新法第二條第一項之規定，係規範行
    為後法律變更所生新舊法律比較適用之準據法，於新法施行
    後，本應適用新法第二條第一項之規定，為「從舊從輕」之
    比較，惟因刑法施行法第八條之一另定有：「於中華民國九
    十四年一月七日刑法修正施行前，其追訴權或行刑權時效已
    進行而未完成者，比較修正前後之條文，適用最有利於行為
    人之規定」，顯為新法第二條第一項之特別規定，自應優先
    適用。查被告行為後，刑法如前述業經修正，並於九十五年
    七月一日生效施行，而修正前、後之刑法第八十條、第八十
    三條關於追訴權時效期間及其停止原因等規定不同，其中新
    法第八十條第一項將時效期間大幅拉長，較之舊法規定明顯
    不利於被告，惟新法第八十三條將追訴權時效停止之起點由
    「開始偵查之日」修正為「提起公訴之日」，且放寬得使追
    訴權時效停止原因消滅之事由，是有關追訴權時效之規定，
    修正前、後之刑法各自有較有利於被告之情形，揆諸前揭規
    定，自應綜合比較時效期間長短及停止原因等相關規定後，
    整體適用最有利於被告之規定。
三、按舊法第八十三條規定：「追訴權之時效，如依法律之規定
    ，偵查、起訴或審判之程序，不能開始或繼續時，停止其進
    行。前項時效停止，自停止原因消滅之日起，與停止前已經
    過之期間，一併計算。停止原因繼續存在之期間，如達於刑
    法第八十條第一項各款所定期間四分之一者，其停止原因視
    為消滅」。又按已實施偵查及經提起訴訟，且在審判進行中
    ，均不生時效進行之問題。所謂實施偵查者，係指檢察署收
    受警局移送書或告訴、告發之日起為檢察官發動偵查權之時
    而言（司法院大法官會議釋字第一三八號、釋字第一二三號
    解釋及最高法院八十二年九月二十一日第十次刑事庭會議決
    議參照）。經查，被告被訴之刑法第三百三十九條第一項詐
    欺、第三百三十五條第一項侵占、第二百十六條、第二百十
    條行使偽造私文書等罪，其法定最重本刑均為有期徒刑五年
    ，依舊法第八十條第一項第二款之規定，追訴權時效期間為
    十年，自其犯罪行為終了日「八十五年二月十六日」開始起
    算。本案經臺灣臺中地方法院檢察署檢察官於八十五年五月
    三日實施偵查，於八十五年十二月六日提起公訴，八十五年
    十二月十三日繫屬於本院，嗣因被告逃匿而經本院於八十六
    年四月十八日發布通緝，致審判之程序不能開始等情，業經
    本院查核無誤。因此，本件追訴權之時效應自八十五年二月
    十六日起算十年，加計因通緝而停止之二年六月（十年之四
    分之一）期間，及開始實施偵查之日即八十五年五月三日至
    本院發布通緝日即八十六年四月十八日之十一月二十日期間
    ，並扣除檢察官提起公訴日即八十五年十二月六日起至繫屬
    本院即八十五年十二月十三日止之七日期間，本案追訴權時
    效依舊法完成日應為九十八年七月二十九日。反之，若依新
    法第八十條第一項第二款之規定，被告所犯上開罪名之最重
    本刑為有期徒刑五年，其追訴權時效延長為二十年，依新法
    第八十三條之規定計算結果，被告所犯前開犯罪之追訴權時
    效，依新法之規定則至「一百十年六月二十二日」始完成。
    從而，經比較新舊法之規定，舊法之規定明顯較有利於被告
    ，依前揭刑法施行法第八條之一規定，應適用被告行為時即
    舊法第八十條、第八十一條、第八十三條有關追訴權時效之
    規定，是本案之追訴權時效應至九十八年七月二十九日完成
    ，揆諸上開規定，爰不經言詞辯論，諭知被告免訴之判決。
四、據上論斷，應依刑事訴訟法第三百零二條第二款、第三百零
    七條，判決如主文。
中    華    民    國    98    年    8     月    18    日
                  刑事第十四庭  審判長法  官  江奇峰
                                      法  官  廖純卿
                                      法  官  林學晴
上正本證明與原本無異。
如不服本判決應於收受送達後10日內向本院提出上訴書狀，並應
敘述具體理由；其未敘述上訴理由者，應於上訴期間屆滿後20日
內向本院補提理由書（均須按他造當事人之人數附繕本）「切勿
逕送上級法院」。
                                      書記官  簡雅文
中    華    民    國    98    年    8    月     18    日
附表：
┌───┬──────┬──────┬──────┐
│編  號│          │          │          │
├───┼──────┼──────┼──────┤
│付款人│臺中區中小企│同左        │同左        │
│      │業銀行松竹分│            │            │
│      │行          │            │            │
│      │            │            │            │
├───┼──────┼──────┼──────┤
│發票人│美吉康科技工│同左        │同左        │
│      │業事業股份有│            │            │
│      │限公司      │            │            │
│      │            │            │            │
├───┼──────┼──────┼──────┤
│受款人│歐韻家俱有限│空白        │同左        │
│      │公司        │            │            │
├───┼──────┼──────┼──────┤
│金額  │十六萬九千元│十九萬五千元│二十八萬元  │
│      │            │            │            │
├───┼──────┼──────┼──────┤
│發票日│八十五年二月│同左        │同左        │
│      │十五日      │            │            │
│      │            │            │            │
├───┼──────┼──────┼──────┤
│票號  │SJQA0000000 │SJQA0000000 │SJQA0000000 │
└───┴──────┴──────┴──────┘


司法院資訊處製作；財團法人民間司法改革基金會備份。
